ACORDAO-COMPLETO-2525564

ACÓRDÃO DE RELAÇÃO

ACÓRDÃO DE RELAÇÃO 1229/2022 ATA 6/2022 - SEGUNDA CÂMARA

Acórdão 1229/2022-TCU-Segunda Câmara
Considerando que o presente processo trata de pensões civis deferidas pelo Comando da Marinha em favor de Nadir Bastos de Castro (Peça 3) , Cenira da Silva Souza (Peça 4) , Rosanete dos Santos Silva e Sofia Santos (Peça 5) , Kessia Regina Santana de Oliveira e Carlos Henrique Rodrigues de Oliveira (Peça 6) , além de Alcedina Valdemiro Velasco (Peça 7) ;
Considerando que, após a análise final do feito às Peças 10 e 11, a Sefip pugnou pela legalidade dos aludidos atos de pensão civil;
Considerando que o Parquet especial emitiu o seu parecer à Peça 17 no sentido de anuir à aludida proposta da unidade técnica, tendo sugerido, entretanto, o envio de determinação para a correção no e-Pessoal sobre o código do fundamento legal para a pensão instituída por Washington Reis Velasco (Peça 7) com vistas a indicar como PCIV-15 e a anotar na "Forma de reajuste dos proventos" a indicação de "Com Paridade";
Considerando que, em sintonia com o parecer do MPTCU, a consulta no Siapenet indicaria que, nos atuais proventos da pensão civil instituída por Washington Reis Velasco, seria observado o critério dos proventos calculados pela paridade com a remuneração dos servidores ativos, em consonância com o art. 40, § 1º, I, da Constituição de 1988, ante a modificação dada pela EC n.º 47, de 2005, apesar de o respectivo ato no e-Pessoal informar equivocadamente o fundamento legal da pensão civil sem a aludida paridade;
Considerando que o art. 3º, § 6º, da Resolução TCU n.º 206, de 2007, estabeleceria a possibilidade de o TCU anotar como prejudicada a apreciação dos atos com inconsistências ou omissões não detectadas pela crítica preliminar ante a impossibilidade de formular o eventual juízo sobre a legalidade dos atos;
Considerando, pelo exposto, que a apreciação da pensão civil instituída por Washington Reis Velasco estaria prejudicada, por inépcia, devendo ser fixado o prazo para o órgão de origem promover o cadastramento do novo ato no e-Pessoal, sem prejuízo aí de, no campo especificado do formulário destinado à "FUNDAMENTAÇÃO LEGAL DA PENSÃO CIVIL", o gestor de pessoal ajustar as aludidas inconsistências;
Considerando, enfim, que os demais atos de pensão civil no presente processo deveriam obter a apreciação pela legalidade;
Considerando, portanto, que o TCU pode incorporar o derradeiro parecer da unidade técnica a estas razões de decidir;
Os Ministros do Tribunal de Contas da União, reunidos em Sessão de 2ª Câmara, ACORDAM, por unanimidade, com fundamento nos arts. 1º, V, e 39, II, da Lei nº 8.443, de 1992, e nos arts. 1º, VIII, 143, II, 259, II, e 260, § 1º, do Regimento Interno do TCU, aprovado pela Resolução nº 246, de 2011, em anotar a legalidade dos atos de pensão civil às Peças 3 até 6, diante dos elementos de convicção até aqui obtidos pelo TCU, sem prejuízo de anotar como prejudicada, por inépcia, a apreciação do ato da pensão civil instituída por Washington Reis Velasco (Peça 7) , para, em sintonia com o parecer emitido pelo MPTCU, prolatar as providências abaixo fixadas pelo item 1.7 deste Acórdão:
1. Processo TC-Processo 044.122/2021-7 (PENSÃO CIVIL) 
	1.1. Interessados: Alcedina Valdemiro Velasco (CPF XXX.593.677-XX) ; Carlos Henrique Rodrigues de Oliveira (CPF XXX.658.327-XX) ; Cenira da Silva Souza (CPF XXX.259.407-XX) ; Kessia Regina Santana de Oliveira (CPF XXX.739.497-XX) ; Nadir Bastos de Castro (CPF XXX.925.847-XX) ; Rosanete dos Santos Silva (CPF XXX.199.025-XX) e Sofia Santos (CPF XXX.956.961-XX) .
	1.2. Órgão: Ministério da Defesa - Comando da Marinha.
	1.3. Relator: Ministro-Substituto André Luís de Carvalho.
	1.4. Representante do Ministério Público: Procurador Júlio Marcelo de Oliveira.
	1.5. Unidade Técnica: Secretaria de Fiscalização de Integridade de Atos e Pagamentos de Pessoal e de Benefícios Sociais (Sefip) .
	1.6. Representação legal: não há.
1.7. Providências:
1.7.1. determinar que, no prazo de 30 (trinta) dias contados da notificação desta deliberação, o Comando da Marinha promova a correção, no e-Pessoal, do código do fundamento legal para a pensão instituída por Washington Reis Velasco (Peça 7) com vistas a indicar como PCIV-15, sem prejuízo de, no campo específico do formulário destinado à "FUNDAMENTAÇÃO LEGAL DA PENSÃO CIVIL", modificar a forma de reajuste dos proventos para "com paridade", encaminhando o novo ato para ser submetido à apreciação pelo TCU via controle interno, dentro do prazo 90 (noventa) dias contados da notificação desta deliberação, em consonância com o art. 260 do RITCU;
1.7.2. enviar a cópia do presente Acórdão, com a cópia do parecer da unidade técnica e do MPTCU, ao Comando da Marinha, para ciência e efetivo cumprimento do item 1.7.1 deste Acórdão; e
1.7.3. arquivar o presente processo, sem prejuízo de promover o monitoramento da determinação proferida pelo item 1.7.1 deste Acórdão, representando ao TCU, se necessário.

Segunda Câmara

Alcedina Valdemiro Velasco (CPF XXX.593.677-XX); Carlos Henrique Rodrigues de Oliveira (CPF XXX.658.327-XX); Cenira da Silva Souza (CPF XXX.259.407-XX); Kessia Regina Santana de Oliveira (CPF XXX.739.497-XX); Nadir Bastos de Castro (CPF XXX.925.847-XX); Rosanete dos Santos Silva (CPF XXX.199.025-XX) e Sofia Santos (CPF XXX.956.961-XX).

ANDRÉ DE CARVALHO

não há.

Procurador Júlio Marcelo de Oliveira.

PENSÃO CIVIL (PCIV)

Secretaria de Fiscalização de Integridade de Atos e Pagamentos de Pessoal e de Benefícios Sociais (Sefip).